【裁判字號】    98,易,646
【裁判日期】    981117
【裁判案由】    贓物等
【裁判全文】
臺灣彰化地方法院刑事判決               98年度易字第646號
公  訴  人  臺灣彰化地方法院檢察署檢察官
被      告  戊○○
                    （現於臺灣雲林第二監獄執行中）
            甲○○
上列被告因贓物等案件，經檢察官提起公訴（98年度偵字第3779
號），本院判決如下：
    主    文
戊○○共同寄藏贓物，處有期徒刑肆月，如易科罰金，以新臺幣
壹仟元折算壹日，扣案如附表二所示之物沒收；又失火燒燬如附
表一編號2所示之物，致生公共危險，處拘役參拾日，如易科罰
金，以新臺幣壹仟元折算壹日。
甲○○共同寄藏贓物，處有期徒刑參月，如易科罰金，以新臺幣
壹仟元折算壹日，扣案如附表二所示之物沒收。
    犯罪事實
一、戊○○、甲○○與真實姓名年籍不詳，綽號「阿宏」、「阿
    銘」之成年男子明知如附表一所示之物為來源不明之贓車，
    竟仍基於寄藏贓物之犯意聯絡，於民國98年4月23日凌晨，
    在戊○○向楊蓍祿承租，位於彰化縣溪湖鎮○○路111號廠
    房內，共同以如附表二所示之工具將如附表一所示之贓車拆
    解而加以寄藏。詎戊○○原應注意使用乙炔切割車體時產生
    之火花，若接觸易燃物體可能引起火災致生公共危險，而依
    當時情形亦無不能注意之情事，竟仍於以其所有之乙炔切割
    車體時，不慎使產生之火花引燃地面之油漬而引起大火，如
    附表一編號2所示之物亦因而燒燬。後因彰化縣消防局第三
    分隊人員據報後趕抵現場撲滅，始未燒燬上開廠房而釀成其
    他災難，並當場扣得手機1支及戊○○所有如附表二所示之
    物。
二、案經乙○○、丙○○訴由彰化縣警察局溪湖分局報告臺灣彰
    化地方法院檢察署檢察官偵查起訴。
    理    由
壹、證據能力部分：
    被告以外之人於審判外之陳述，雖不符前4條之規定，而經
    當事人於審判程序同意作為證據，法院審酌該言詞陳述或書
    面陳述作成時之情況，認為適當者，亦得為證據；當事人、
    代理人或辯護人於法院調查證據時，知有第159條第1項不得
    為證據之情形，而未於言詞辯論終結前聲明異議者，視為有
    前項之同意，刑事訴訟法第159條之5定有明文。本案下列引
    為證據之證人陳述及書證，檢察官、被告戊○○、甲○○於
    本院審理中均不爭執其證據能力，且以之作為證據並無不當
    ，依上揭法條之規定，自均有證據能力，合先敘明。
貳、實體方面：
一、訊據被告戊○○、甲○○固坦承於前揭時地拆解前開車輛，
    惟矢口否認有何贓物犯行，被告戊○○並否認有何失火燒燬
    他人之物犯行。均辯稱於拆解前開車輛時並不知道是贓車云
    云；被告戊○○另辯稱，當時係「阿銘」切割車體而不慎引
    起火災，伊只是幫忙滅火而已云云。經查：
(一)前開犯罪事實，業據被告戊○○、甲○○於警詢及偵訊時坦
    承不諱，核與證人即共同被告戊○○、甲○○於警詢及偵訊
    中，證人即被害人乙○○、丙○○、證人林健友、紀惠忻、
    楊蓍祿於警詢中證述情節相符，復有臺中縣警察局車輛協尋
    電腦輸入單、行照、臺中市警察局車輛協尋電腦輸入單、車
    籍查詢-基本資料詳細畫面、搜索扣押筆錄、扣押物品目錄
    表、贓物認領保管單、房屋租賃契約書、現場照片等件在卷
    可稽，並有扣案電鑽1支、T型扳手3支、螺絲起子3支、扳桿
    2支、油壓剪1支、星型扳手1支、榔頭2支、梅花扳手3支、
    塑膠漏斗1支、砂輪機1具、乙炔1組、剪刀1支、起重機1台
    可資為憑。足認被告戊○○、甲○○於警詢及偵查中自白與
    事實相符。另按刑法第175條第1項所定放火燒燬同法第173
    條、第174條以外之他人所有之物，致生公共危險罪，其所
    謂「公共危險」，只需有發生實害之或然性為已足，並不以
    已發生實質損害為必要。而本案被告戊○○不慎引發火災之
    處，因擺設許多零件，且為木板裝潢，若未即時撲滅火勢，
    仍足以延燒全部廠房，而廠房外之稻田亦已因火災之輻射熱
    導致水稻枯黃等情，業據證人即本件火場鑑識人員丁○○到
    庭結證明確，並有彰化縣消防局火災原因調查鑑定書、照片
    等件在卷可稽，是被告戊○○失火燒燬前開車輛，自有致生
    公共危險之可能。
(二)被告戊○○、甲○○雖於本院審理中均翻異前詞，被告戊○○於本院訊問時先係辯稱，伊是由「阿宏」雇用，「阿銘」
    也是，被告甲○○則是伊找來的，「阿宏」另外還有一個老
    闆，但伊之前擔心若供出「阿宏」、「阿銘」，「阿宏」、
    「阿銘」會去找伊的家人，所以不敢說出來，被告甲○○之
    前會說伊是老闆，「阿銘」及「阿宏」是伊找來負責運送貨
    物及拆解車體內部之人，也是因為那時候伊跟被告甲○○說
    不要說出「阿宏」的身分；而聲押庭訊問時，伊說自己是老
    闆是因為被告甲○○不小心把「阿宏」講出來，伊只好說被
    告甲○○是伊僱來的，但伊沒有跟被告甲○○說要講是伊僱
    來的，伊之前說在員林釣蝦場認識「老仔」是指「阿宏」，
    實際上有一個叫「老仔」是「阿宏」的老闆，但我那時候怕
    「阿宏」會對伊不利，所以就隱瞞「阿宏」這部分，直接說
    是「老仔」云云（參本院卷第7至11頁）；另於準備程序中
    辯稱，「老闆」與「阿宏」不是同一人，但我以前作筆錄時
    都說「老闆」就是僱用伊的人，但「老闆」其實是「阿宏」
    的老闆，而當天乙炔不是我切的，因為剛開始伊不敢說出他
    們，所以都說是伊切的，但其實是「阿銘」切的，伊當時外
    面餵狗，待了很久，連著火都不知道，也不知是何處著火，
    被告甲○○當時在裡面，但伊不知道是否在房間還是在工作
    ，伊會知道是「阿銘」切的是因為「阿宏」開車出來時有說
    「阿銘」切車著火了，並表示說要找人回來幫忙云云（參本
    院卷第58至59頁）；後於本院審理時復改稱，伊在偵訊中說
    是伊切割車體引發火災以及表示有告知被告甲○○所拆車輛
    為贓車都不實在，但筆錄的確有照伊所述記載，其實伊不知
    道是贓車，而且當時4人本來都在現場拆車，伊是在拆引擎
    ，「阿銘」在車裡拆方向盤之類的，「阿宏」到處幫忙並教
    伊怎麼拆，被告甲○○則負責搬運拆下來的東西，後來起火
    時，因為還沒搞清楚狀況，「阿宏」、「阿宏」開著車子已
    經跑了，而伊和被告甲○○都是他們載來的，伊看好像滅的
    掉，就想要把它滅掉，但當時「阿宏」並沒有要伊滅火云云
    （參本院卷第105至106、111至121頁）。另被告甲○○於本
    院訊問時先係辯稱，伊不知道「阿宏」及「阿銘」是誰找來
    的，去時他們就在了，現場是「阿宏」在指揮的，告訴伊要
    做什麼，剛去時不知道拆的是贓車，22日時才知道，因為被
    告戊○○有跟伊說，不過當時伊2人是懷疑，23日才確定是
    贓車，因為發現拆車時都會把鐵門關下來。之前伊本來以為
    老闆是被告戊○○，但伊有看到「阿宏」拿錢給被告戊○○
    ，在警詢中會說「阿宏」是被告戊○○請來的是因為伊是被
    告戊○○介紹去的，所以伊也認為「阿宏」是被告戊○○介
    紹去的，老闆的確是「阿宏」，但在伊還沒有去做之前被告
    戊○○去伊家載伊時，向伊表示如果出事就把所有的罪都推
    給被告戊○○，被告戊○○有說拆1輛車的報酬是新臺幣（
    下同）1000元，但沒有說是誰要付薪水，後來因為失火，伊
    沒有拿到薪水云云（參本院卷第9至11頁）；另於準備程序
    中辯稱，伊拆卸1輛車的代價是1000元，是「阿宏」給伊的
    云云（參本院卷第58頁反面）；後於本院審理時復改稱，22
    日時戊○○沒有有跟伊提過懷疑是贓車的話，伊之前所述不
    實在，被告戊○○的確有要伊把罪都推給被告戊○○，但伊
    不知道是推什麼罪，而在警局時，伊會說扣案工具是被告戊○○的是因為是被告戊○○找伊去工作，伊認為被告戊○○
    是伊的老闆，所以認為是被告戊○○的工具，後來被告戊○○跟伊講「阿宏」才是老闆云云（參本院卷第105至106、
    122至129頁）。惟核其2人前開辯解，對於究竟受雇何人、
    「老仔」、「老闆」、「阿宏」3人是否為同1人、薪水是否
    已支付、由誰支付、失火前有無在現場、何人何時要求頂何
    罪、何次供述為真實等節，所辯均前後不一，彼此矛盾，已
    難採信。且證人紀惠忻於警詢中證稱，伊為被告戊○○女友
    ，98年3月底開始至前開廠房內居住，當時被告戊○○、「
    阿宏」、「阿銘」都已經住在那裡，被告甲○○則是98年4
    月22日才由被告戊○○帶回居住，而被告戊○○告訴伊是要
    做包裝工作等語（參警卷第15至16頁）；證人林健友並於警
    詢中證稱，紀惠忻和被告戊○○是男女朋友關係，98年4月
    22 日紀惠忻打電話給伊，要向伊借車牌號碼4253-WG號自用
    小貨車搬家，並於隔日至伊住處向伊拿車鑰匙，伊也不知道
    是誰將車輛開至前開廠房內等語（參警卷第15至16頁）；證
    人楊蓍祿並於警詢中證稱前開廠房係由伊出租與被告戊○○
    使用，被告戊○○並告知伊該處將要從事包裝工作等語（參
    警卷第20頁），則由該廠房係被告戊○○出面承租，並由女
    友出面借車使用，被告甲○○亦由被告戊○○帶來拆解車輛
    等情觀之，被告戊○○顯係處於主導地位而出面處理眾多事
    宜。且被告戊○○對證人紀惠忻、楊蓍祿均表示係為做包裝
    之用，若被告戊○○原僅知悉工作內容為拆解權利車，不知
    是違法行為，又有何向證人均佯稱工作內容為包裝之必要。
    此外，被告戊○○雖辯稱係因被告甲○○不慎供出「阿宏」
    ，才會出面攬下責任，而供稱「阿宏」亦由其雇用云云；惟
    被告戊○○、甲○○係於相近時間內分別接受員警偵訊，2
    人並分別供出現場另有2名員工「阿宏」、「阿銘」，有被
    告2 人警詢筆錄在卷可稽，且被告戊○○亦自承沒有跟被告
    甲○○說過要回答是伊僱來的等語，則若被告甲○○應被告
    戊○○要求而將責任推予被告戊○○，亦殊難想像在分開偵
    訊下，對於所謂現場情形、彼此分工等節，2人為何反能為
    一致陳述。是被告戊○○、甲○○於本院中空言否認犯行，
    顯係事後卸責之詞，不足採信。
(三)綜上所述，本案事證明確，被告戊○○、甲○○犯行均堪認
    定。
二、按刑法第349條第2項之搬運贓物罪，係指為他人而將贓物搬
    離原所在場所，寄藏贓物則指受寄他人贓物而為隱藏者，又
    因被告2人拆解贓車之過程必定有一段時間之繼續，故符合
    寄藏贓物之構成要件。倘先有搬運行為再有寄藏行為，前階
    段之搬運行為應為後階段之寄藏行為所吸收，寄藏行為後再
    有搬運行為，在因前行為寄藏行為實施後之違法狀態持續中
    ，如被告再次對原被害客體另行侵害，基於行為主體同一、
    行為客體同一，及被害法益同一等因素考量，雖其後之搬運
    原亦可獨立成罪，然由於其並未超出前寄藏行為之構成要件
    所預定之違法範圍，該後實施之搬運行為即為不罰之後行為
    ，不另論罪（臺灣高等法院臺中分院94年度上訴字第831 號
    判決參照）。另按刑法第173條第2項所謂失火燒燬現供人使
    用之住宅，必須房屋構成之重要部分已經燒燬，如僅房屋內
    之家具、物件燒燬，房屋本身尚未達喪失其效用之程度，即
    不能論以該條項之罪（最高法院76年度臺上字第8230號、79
    年度臺上字第2656號、87年度臺上字第1719號判決意旨參照
    ）。查，本件火災有關房屋建築結構受燒部分，依卷附之彰
    化縣政府消防局98年6月26日火災原因調查鑑定書及現場照
    片所示，建築物現場廠房外觀僅東側烤漆板牆壁中間局部輕
    微受燒變色，其餘均完好未有受燒痕跡，並無積極證據證明
    該建物結構體已受損害，致使房屋本身喪失其效用，是堪認
    系爭建築物顯尚未達喪失效用程度。是核被告戊○○所為，
    係犯刑法第175條第3項失火燒燬他人所有物罪及同法第349
    條第2項寄藏贓物罪；被告甲○○所為，係犯刑法第349條第
    2項寄藏贓物罪。起訴意旨認被告戊○○係犯刑法第174條第
    3項罪嫌，惟檢察官於本院審理中，業已陳述、論告本件起
    訴事實該當於刑法第175條第3項失火燒燬他人所有物罪，自
    行更正原起訴法條，本院無庸再變更檢察官起訴之法條。又
    被告戊○○、甲○○與「阿宏」、「阿銘」就前開寄藏贓物
    犯行，有犯意之聯絡及行為之分擔，為共同正犯。爰審酌被
    告2人為圖私利，竟從事贓車解體工作，損害如附表一所示
    被害人之權益，更妨害警方對失竊車輛之追查，迄今未能賠
    償被害人之損失，且於本院審理中數度翻異前詞，犯後態度
    尚難謂佳等一切情狀，分別量處如主文所示之刑，並均諭知
    易科罰金之折算標準。又本院斟酌全情，認處主文所示之刑
    已罪刑相當，檢察官當庭各求處有期徒刑1年稍嫌過重，附
    此敘明。另扣案如附表二所示之物為被告戊○○所有，業據
    被告甲○○證述在卷（參警卷第4頁反面），且為供本案拆
    解贓車所用之物，亦據被告戊○○、甲○○供承在卷，爰依
    刑法第38條第1項第2款之規定宣告沒收如主文所示。至扣案
    手機1支，非為被告所有供本案犯罪所用之物，爰不予宣告
    沒收，併此敘明。
據上論斷，應依刑事訴訟法第299條第1項前段，刑法第28條、第
175條第3項、第349條第2項、第41條第1項前段、第38條第1項第
2款，刑法施行法第1條之1第1項、第2項前段，判決如主文。
本案經檢察官葉建成到庭執行職務。
中    華    民    國    98    年    11    月    17    日
                  刑事第五庭  審判長  法  官  周淡怡
                                      法  官  李淑惠
                                      法  官  蔡家瑜
以上正本證明與原本無異。
如不服本判決應於收受判決後10日內向本院提出上訴書狀，並應
敘述具體理由；其未敘述上訴理由者，應於上訴期間屆滿後20日
內向本院補提理由書（均須按他造當事人之人數附繕本）「切勿
逕送上級法院」。
告訴人或被害人對於判決如有不服具備理由請求檢察官上訴者，
其上訴期間之計算係以檢察官收受判決正本之日期為準。
中    華    民    國    98    年    11    月    17    日
                                      書記官  陳秀鳳
附錄論罪科刑法條：
中華民國刑法第175條
放火燒燬前二條以外之他人所有物，致生公共危險者，處1年以
上7年以下有期徒刑。
放火燒燬前二條以外之自己所有物，致生公共危險者，處3年以
下有期徒刑。
失火燒燬前二條以外之物，致生公共危險者，處拘役或3百元以
下罰金。
中華民國刑法第349條
收受贓物者，處3年以下有期徒刑、拘役或5百元以下罰金。
搬運、寄藏、故買贓物或為牙保者，處5年以下有期徒刑、拘役
或科或併科1千元以下罰金。
因贓物變得之財物，以贓物論。
附表一
┌──┬────┬───┬──────────┬──────────────┐
│編號│車牌號碼│所有人│      失竊時間      │          失竊地點          │
├──┼────┼───┼──────────┼──────────────┤
│1   │2635-SE │乙○○│98年4月22日上午4時許│臺中縣沙鹿鎮○路○○街103號前 │
├──┼────┼───┼──────────┼──────────────┤
│2   │2739-MF │丙○○│98年4月22日上午6時許│臺中市○○路○段173之25號前  │
└──┴────┴───┴──────────┴──────────────┘
附表二：電鑽1支、T型扳手3支、螺絲起子3支、扳桿2支、油壓
        剪1支、星型扳手1支、榔頭2支、梅花扳手3支、塑膠漏
        斗1支、砂輪機1具、乙炔1組、剪刀1支、起重機1台。


司法院資訊處製作；財團法人民間司法改革基金會備份。
